臺灣高等法院高雄分院民事判決　九十一年度再字第五○號
　　　再審 原 告　甲○○
　　　　　　　　　庚○○
　　　再審 被 告　戊○○
　　　　　　　　　丁○○
　　　　　　　　　己○○
　　　法定代理人　乙○○
　　　　　　　　　丙　○
右當事人間請求返還不當得利事件，再審原告對於中華民國九十一年四月十七日本院
九十一年度上易字第二八號確定判決，提起再審之訴，本院判決如左：
      主    文
再審之訴駁回。
再審訴訟費用由再審原告負擔。
      事    實    及    理    由
一、本件再審原告主張：按所有權依學者通說見解係指「權利人得享有標的物所提供
    一切利益之物權」、「於法令限制內，對於所有物為全面支配之物權」，故物之
    所有人於取得物之所有權時，於不抵觸法令範圍內，即全面享有所有物使用、收
    益及處分之權利。按民法第三百七十三條利益及危險負擔之規定，並非同法第七
    百六十五條所謂「法令限制」，即不動產之買賣為民法第三百七十三條之例外，
    不動產買賣標的物雖尚未交付，而所有權已移轉於買受人時，應由買受人以所有
    權人地位承受標的物之利益。本件訴外人林碧雲、陳盧蜜先後取得坐落高雄市○
    ○區○○段二小段二二五三號土地應有部分一萬分之四三０及其上建物門牌號高
    雄市○○區○○路三三二號十二樓房屋（下稱系爭房地）所有權時起，即享有系
    爭房地使用收益權，不因系爭房地未交付而受限制，原確定判決認依民法第三百
    七十三條規定，買賣標的物交付後，所有權人方享有使用收益之權利，而駁回再
    審原告之請求，與同法第七百六十五條規定相違背，故確定判決有民事訴訟法第
    四百九十六條第一項第一款適用法規錯誤之情事。
二、按民事訴訟法第四百九十六條第一項第一款所謂適用法規顯有錯誤，係指法院就
    認定之事實，適用法律有適用法規顯然錯誤之情形，亦即確定判決所適用之法規
    顯然不合於法律規定，或與司法院現尚有效之大法官會議之解釋，或法院尚有效
    之判例顯然違反者而言。按土地所有權移轉登記與土地之交付係屬兩事，前者為
    所有權生效要件，後者為收益權行使要件。行使土地之收益權，以先經交付為前
    提（最高法院四十四年台上字第二六六號判例參照）。本件林碧雲於八十七年十
    一月二十四日向執行法院以最高價格拍得系爭房地所有權後，於八十八年五月二
    十六日移轉所有權予陳盧蜜；惟林碧雲拍得系爭房地所有權之前，再審被告已在
    系爭房地居住，直至九十年九月十八日執行法院實施點交時，始遷離系爭房地，
    為原確定判決所認定，故依上開判例意旨，系爭房地所有權人於執行法院點交後
    ，始得行使系爭房地之收益權，應足認定。本件再審原告主張受讓林碧雲及陳盧
    蜜所受相當租金額損害之不當得利返還請求權及侵權行為損害賠償請求權，並以
    本件原確定判決起訴狀繕本之送達作為對再審被告債權讓與之通知，但依上開說
    明，林碧雲及陳盧蜜於執行法院九十年九月十八日點交前，對再審被告占用系爭
    房地，並不可行使收益權。故再審原告主張再審被告自八十七年十二月三日（林
    碧雲於八十七年十二月九日收受權利移轉証書）起，至九十年九月十八日點交之
    日止，受有相當於租金額損害之不當得利返還請求權及侵權行為損害賠償請求權
    ，核不可採。又按民事訴訟法第四百九十六條第一項第一款所謂適用法規顯有錯
    誤，係指法院就認定之事實，適用法律有適用法規顯然錯誤之情形，亦即確定判
    決所適用之法規顯然不合於法律規定，或與司法院現尚有效之大法官會議之解釋
    ，或法院尚有效之判例顯然違反者而言。本件原確定判決駁回再審原告之請求，
    並無與司法院現尚有效之大法官會議解釋或法院尚有效之判例顯然違反，而有適
    用法規錯誤之情事；且民事訴訟法第四百九十六條第一項第一款所謂適用法規顯
    有錯誤，應以確定判決違背法規或現存判例解釋者為限，若在學說上諸說併存尚
    無法規判解可據者，不得指為用法錯誤（最高法院五十七年台上字第一０九一號
    判參照）。故再審原告引用學者之學說見解，指摘原確判決有違民法第七百六十
    五條之規定，尚不得為原確定判決用法錯誤之依據。
三、綜上所述，再審原告以本院九十一年度上易字第二八號確定判決有民事訴訟法第
    四百九十六條第一項第一款適用法規錯誤之情事，提起再審之訴，顯難認有理由
    ，爰不經言詞辯論，逕以判決駁回。
四、據上論結，本件再審之訴，顯無再審理由，依民事訴訟法第五百零二條第二項、
    第七十八條、第八十五條第一項前段，判決如主文。
中　　　華　　　民　　　國　　九十一　　年　　　七　　　月　　　四　　　日
                                      臺灣高等法院高雄分院民事第六庭
~B1審判長法官　許明進
~B2　　　法官　謝肅珍
~B3　　　法官　李炫德
右正本係照原本作成。
不得上訴。
中　　　華　　　民　　　國　　九十一　　年　　　七　　　月　　　五　　　日
~B法院書記官　黃玉珠
